臺灣板橋地方法院民事判決　　　　　　　 96年度訴字第697號
原　　　告　甲○○
被　　　告　乙○○
訴訟代理人　游雅婷
上列當事人間請求拆屋還地事件，經本院於民國96年9 月26日言
詞辯論終結，判決如下：
    主  文
被告應將坐落台北縣泰山鄉○○段第八八六地號土地上如附圖編
號886- A001 所示、面積零點柒貳平方公尺，及同段第八八七地
號土地上如附圖編號887-A002所示、面積貳點柒肆平方公尺之地
上物拆除，並將該土地返還原告及全體共有人。
訴訟費用由被告負擔。
    事實及理由
一、原告主張：緣坐落台北縣泰山鄉○○段第886 及887 地號土
    地（下稱系爭兩筆土地），原告為共有人之一，應有部分為
    3 分之1 ，遭被告無正當權源於其上搭建違章建築，而占用
    系爭第886 地號土地如附圖編號886- A001 所示、面積0.72
    平方公尺，及占用系爭第887 地號土地如附圖編號887-A002
    所示、面積2.74平方公尺，合計3.46平方公尺。原告多次協
    商，被告均置之不理。爰依民法第767 條、第821 條規定，
    請求被告將占有系爭兩筆土地上之地上物拆除，將土地返還
    原告及全體共有人等語。並聲明請求：被告應將坐落台北縣
    泰山鄉○○段第886 地號土地上如附圖編號886- A001 所示
    、面積0.72平方公尺，及同段第887 地號土地上如附圖編號
    887-A002所示、面積2.74平方公尺之地上物拆除，將該土地
    返還原告及全體共有人。
二、被告則以：原告主張被告越界占用之系爭兩筆土地，係地主
    游萬春、游景人、游碧洲兄弟三人所有，民國74年8 月提供
    和建商合建，被告之房屋為建商分得，由被告買下來。被告
    自購屋後至今未曾增建、改建或重建，合建之初未注意地號
    問題，若說有越界定是興建之初即已越界，並非事後增建越
    界。而原告乃游景人之子，亦是合建人之一，自始至終全程
    參與，理應知情。（參見台灣板橋地方法院檢察署96年度偵
    字第4114號竊佔案件不起訴處分書證人陳玉珠陳述）又當初
    買房子時，因為房子前面部分是被告自己的土地，被告自己
    花錢蓋，不需要原告同意，且地主也有同意，若未同意也不
    會經過二十幾年才有意見。而現在占用到的土地是道路用地
    ，只是因為政府尚未徵收，所以仍是原告的名字，實質上並
    沒有造成原告損失。另游萬春之子游清塗曾出面調解以實際
    越界坪數用公告地價購買，被告等都同意（另有同案被告姚
    良智、陳張月西），但原告不同意，要求被告全部買下，原
    告要求不合理，故未予答應，原告接著提出告訴。（附上同
    案被告姚良智民事答辯狀乙份供參考，以證明原告之訴無理
    由。）等語，資為抗辯。並答辯聲明：駁回原告之訴。
三、查系爭兩筆土地為原告與訴外人游萬春、游碧洲所共有，原
    告權利範圍為3 分之1 ，有原告提出之系爭土地登記謄本二
    份為證（本院卷第5 頁、第6 頁）。而被告所有門牌號碼台
    北縣泰山鄉○○路○ 段432 巷5 號房屋確有占用系爭第886
    地號土地如附圖編號886- A001 所示、面積0.72平方公尺，
    及占用系爭第887 地號土地如附圖編號887-A002所示、面積
    2.74平方公尺，合計3.46平方公尺，亦經台北縣新莊市地政
    事務所派員測量實，有複丈成果圖在卷可稽。是原告主張被
    告上開房屋有占用其共有系爭兩筆土地之情，堪信屬實。
四、被告上開房屋確有占用原告共有系爭兩筆土地之事實，有如
    前述，茲應審酌者厥為被告有否合法使用之權源。被告雖抗
    辯稱：伊自己於系爭兩筆土地上加蓋建物，有經地同意，若
    未同意，為何經過二十幾年都無意見，現在才有意見云云（
    本院卷第78頁）。惟原告已否認有同意加蓋，依民事訴訟法
    第277 條前段規定，被告應就此部分有利於己之事實，負舉
    證責任。而單純之默示，並不表示同意，究不能以原告多年
    未表示意見即認定其有同意被告使用系爭兩筆土地。至於證
    人陳玉珠於台灣板橋地方法院檢察署96年度偵字第4114號竊
    佔案，僅證述原告亦參與合建房屋等情，並未證述有關被告
    後來增建部分，亦不能以此為有利於被告之認定。此外，被
    告又未能舉證證明其有使用系爭兩筆之土地之權源，原告主
    張被告係無權占有，應可認定。
五、按所有人對於無權占有或侵奪其所有物者，得請求返還之；
    對於妨害所有權者，得請求除去之；有妨害所有權之虞者，
    得請求防止之；又各共有人對於第三人，得就共有物之全部
    為本於所有權之請求，但回復共有物之請求，僅得為共有人
    全體之利益為之。民法第767 條、第821 條分別定有明文。
    本件被告所有門牌號碼台北縣泰山鄉○○路○ 段432 巷5 號
    房屋係無權占用系爭兩筆土地，有如前述，從而，原告本於
    所有權依上開規定訴請被告將坐落台北縣泰山鄉○○段第88
    6 地號土地上如附圖編號886- A001 所示、面積0.72平方公
    尺，及同段第887 地號土地上如附圖編號887-A002所示、面
    積2.74平方公尺之地上物拆除，將該土地返還原告及全體共
    有人，為有理由，應予准許。
六、本件事證已臻明確，兩造其餘主張、攻擊防禦方法及所提之
    證據，經審酌後認於本判決結果不生影響，爰不一一論述，
    附此敘明。
七、結論：原告之訴為有理由，依民事訴訟法第78條，判決如主
    文。
中　　華　　民　　國　　96　　年　　10　　月　　17　　日
                  民事第一庭    法　官　李世貴
以上正本係照原本作成
如對本判決上訴，須於判決送達後20日內向本院提出上訴狀
中　　華　　民　　國　　96　　年　　10　　月　　18　　日
                            書記官　蘇哲男
